臺灣屏東地方法院簡易民事判決
                               111年度屏簡字第405號
原      告  羅賢輝  


訴訟代理人  曾國華律師
被      告  曾志鵬  
上列當事人間確認本票債權不存在事件，本院於民國111年11月2
日言詞辯論終結，判決如下：
    主  文
一、確認被告持有以原告名義簽發如本院111年度司票字第575號
    民事裁定所示之本票，對原告票據債權（含利息）不存在。
二、訴訟費用由被告負擔。
    事實及理由
一、原告主張：緣原告因依109年8月1日與被告及訴外人張人偉
    、磐石貿易商行、磐實貿易股份有限公司簽訂結算恊議書第
    6條約定：「為確保本恊議書第四條㈠㈡所示之債務連帶保證
    人變更義務，曾志鵬應開立金額100萬元本票14紙予羅賢輝
    ；張人偉、羅賢輝共同開立金額為100萬元本票7紙、50萬元
    本票1紙於曾志鵬；上開本票均應註記禁止背書轉讓，實際
    簽具時間另行恊議」，乃於109年8月10日簽發如附表所示之
    本票3紙予被告，而原告已於111年7月25日全數清償被告擔
    任連帶保證人之債務而解除被告連帶保證人地位，故如附表
    所示本票3紙所擔保之債權，已不存在，詎被告竟執如附表
    所示編號2之本票，於111年7月11日具狀向本院聲請裁定本
    票強制執行，經本院以111年度司票字第575號民事裁定准許
    在案，為此提起本件訴訟等語。聲明：確認被告持有以原告
    名義（按原告贅列「共同」二字）簽發如本院111年度司票
    字第575號民事裁定所示之本票，對原告票據債權（含利息
    ）不存在。
二、被告則以：本件原告依上開結算協議書約定，原應簽發750
    萬元之本票予被告，惟於109年8月10日原告簽發本票時，被
    告為督促原告如期於111年2月28日前為履行債務連帶保證人
    變更義務，雙方約定違約金2,000,000元，並由原告開立如
    附表所示編號2，故原告總共簽發4紙本票予被告，除如附表
    所示之本票3紙外，另有一張面額150萬元之本票，金額總計
    為950萬元。茲因原告就被告擔任古瑞德國際股份有限公司
    （即原磐實貿易股份有限公司）之臺灣中小企業銀行屏東分
    行2筆借款連帶保證人債務，遲至111年7月25日始清償完畢
    而解除被告連帶保證人地位，故原告已違反於111年2月28日
    前履行債務連帶保證人變更義務，被告自得依約向原告請求
    違約金，因此如附表所示編號2所擔保之違約金債權，並未
    消滅，至於原擔保上開恊議書第四條㈠㈡所示之債務連帶保證
    人變更義務之另3紙本票（即如附表所示編號1、3之2紙本票
    及另1紙面額150萬元之本票），被告已返還原告等語置辯。
    聲明：請求駁回原告之訴。
三、原告主張被告執原告所簽發如附表所示編號2之本票，於111
    年7月11日具狀向本院聲請裁定本票強制執行，經本院以111
    年度司票字第575號民事裁定准許在案乙節，業據本院調取
    本院111年度司票字第575號本票裁定卷宗核閱無訛，應可信
    為實在。又原告於109年8月1日與被告及訴外人張人偉、磐
    石貿易商行、磐實貿易股份有限公司簽訂結算恊議書，其中
    第4條約定：「磐實貿易股份有限公司、磐石貿易商行之現
    有債務，以下列方式處理之：㈠附件第9頁編號1、2、3所示
    借款，均由曾志鵬負擔，現有之連帶保證人張人偉、羅賢輝
    ，至遲應於111年2月28日前變更完畢；曾志鵬因負擔上開債
    務，並可分配附表第0頁『庫存』中，價值1,800萬元之庫存貨
    物，作為負擔上開債務之代價。㈡附件第9頁編號4、5、6、7
    所示借款，均由磐實貿易股份有限公司、張人偉、羅賢輝共
    同負擔，現有之連帶保證人曾志鵬，至遲應於111年2月28日
    前變更完畢；張人偉、羅賢輝因負擔上開債務，並可分配附
    件第0頁「庫存」中，價值1888萬1079元之庫存貨物，作為
    負擔上開債務之代價。」，又於第6條約定：「為確保本恊
    議書第四條㈠㈡所示之債務連帶保證人變更義務，曾志鵬應開
    立金額100萬元本票14紙予羅賢輝；張人偉、羅賢輝共同開
    立金額為100萬元本票7紙、50萬元本票1紙於曾志鵬；上開
    本票均應註記禁止背書轉讓，實際簽具時間另行恊議」乙情
    ，有結算恊議書可稽（見本院卷第37-70頁），亦可信為真
    實。
四、按「票據債務人不得以自己與發票人或執票人之前手間所存
    抗辯之事由對抗執票人。」此票據法第13條前段定有明文。
    次按票據乃文義證券及無因證券，票據上之權利義務悉依票
    上所載文義定之，與其基礎之原因關係各自獨立，票據上權
    利之行使不以其原因關係存在為前提。執票人行使票據上權
    利時，就其基礎之原因關係確係有效存在不負舉證責任。若
    票據債務人以自己與執票人間所存抗辯之事由對抗執票人，
    依票據法第13條規定觀之固非法所不許，惟仍應先由票據債
    務人就該抗辯事由負舉證之責任。必待為票據基礎之原因關
    係確立後，法院就此項原因關係進行實體審理時，當事人於
    該原因關係是否有效成立或已否消滅等事項有所爭執，始適
    用各該法律關係之舉證責任分配原則。經查：
  ㈠本件依上開兩造之主張及抗辯，可知如附表所示之編號1、3
    之本票之票據原因，係為原告為擔保上開恊議書第4條㈠債務
    以被告為連帶保證人之變更義務，而依上開恊議書第6條約
    定所簽發乙情，兩造並無爭執；有爭執者為①是否有被告所
    抗辯之另1紙原告簽發面額為150萬元之本票存在？②如附表
    所示之編號2之本票票據原因，原告為擔保上開恊議書第4條
    ㈠債務以被告為連帶保證人之變更義務，依上開恊議書第6條
    約定所簽發？或是被告為督促原告如期於111年2月28日前為
    債務連帶保證人變更義務，兩造另為違約金約定而簽發？本
    院判斷如下：
　　①按當事人主張有利於己之事實者，就其事實有舉證之責任
      。此民事訴訟法第277條本文定有明文。本件原告僅主張
      簽發如附表所示之3張本票予原告，否認有被告所抗辯之
      另1紙面額為150萬元之本票，則依上開規定，就原告有簽
      發另1紙面額為150萬元本票之事實，自應由被告負舉證責
      任，然被告遲至本件言詞辯論終結前，均未提出相關之證
      據證明，故被告此部分之抗辯，並無可採，則原告主張僅
      簽發如附表所示3紙本票予被告之事實，應信為真實。
　　②被告抗辯為督促原告如期於111年2月28日前為債務連帶保
      證人變更義務，兩造另為違約金約定而簽發如附表所示編
      號2之本票云云，已為原告所否認，則依上開民事訴訟法
      第277條本文規定，自應由被告負舉證責任，然被告遲至
      本件言詞辯論終結前，均未提出相關之證據證明之，故被
      告此部分抗辯，自難信為真實。況本院審酌原告主張附表
      所示之本票票據原因，原告為擔保上開恊議書第4條㈠債務
      以被告連帶保證人之變更義務，依上開恊議書第6條約定
      所簽發等語，已有上開結算恊議書約定可參，再參以如附
      表所示之3紙本票，票號均為連號，於如附表所示編號2之
      本票前、後，各有一張之如附表所示編號1、3之本票，與
      社會上一般通念上，就同一債務，簽發連號票據之習性相
      符，而被告又無從證明有另紙原告簽發之150萬元本票存
      在，故本院認為應以原告上開主張較為可採。
　㈡本件如附表所示編號2本票之票據原因關係，與附表所示編號
    1、3本票之票據原因均為相同，係原告為擔保上開恊議書第
    4條㈠債務以被告連帶保證人之變更義務，依上開恊議書第6
    條約定而簽發，業如上所述，而被告擔任古瑞德國際股份有
    限公司（即原磐實貿易股份有限公司）之臺灣中小企業銀行
    屏東分行2筆借款連帶保證人債務，於111年7月25日始清償
    完畢而而解除被告連帶保證人地位乙節，有卷存上開結算恊
    議書附件第9頁銀行款明細及被告所提臺灣中小企業銀行利
    息收據有關「尚欠借款餘額」欄之金額為「$0.00」可查（
    見本院卷第63、103頁），亦為被告所不爭執，應可信為真
    實，足見如附表所示3紙本票之票據原因關係，於111年7月2
    5日應即消滅，是則原告起訴請求確認被告持有以原告名義
    簽發如本院111年度司票字第575號民事裁定所示之本票，對
    原告票據債權（含利息）不存在，為有理由，應予准許。
五、訴訟費用負擔：民事訴訟法第78條。　　
中　　華　　民　　國　　111 　年　　11　　月　　16　　日
                        屏東簡易庭  法  官  曾吉雄
正本係照原本作成。
如對判決上訴，須於判決送達後廿日內向本院提出上訴狀，其未
表明上訴理由者，應於提出上訴後二十日內向本院補提理由書狀
（均須按他造當事人之人數附繕本）。
如委任律師提起上訴者，應一併繳納上訴審裁判費。
中　　華　　民　　國　　111 　年　　11　　月　　16　　日
                                    書記官  鄭美雀
附表：
編號 發  票  日 發票人 票面金額 （新臺幣） 到 期 日 票據號碼 備註 01 109年8月10日 羅賢輝 4,000,000元 111年2月28日 CH370491 免除作成拒絕證書 02 109年8月10日 羅賢輝 2,000,000元 111年2月28日 CH370492 免除作成拒絕證書 03 109年8月10日 羅賢輝 2,000,000元 111年2月28日 CH370493 免除作成拒絕證書